臺灣臺北地方法院民事判決　　　　　　 95年度訴字第12545號
原　　　告　聚寶成實業股份有限公司
　　　　　　　　　　　1層
法定代理人　寅○○
訴訟代理人　蘇千祿律師
被　　　告　甲○○
　　　　　　乙○○
　　　　　　丑○○
　　　　　　壬○○
　　　　　　卯○○
　　　　　　己○○
　　　　　　戊○○
　　　　　　辛○○
　　　　　　丙○○○
　　　　　　癸○○
　　　　　　辰○○
　　　　　　庚○○
　　　　　　丁○○
　　　　　　子○○
前列十四人共同
訴訟代理人　趙元昊律師
　　　　　　許瑞榮律師
上列當事人間請求給付租金等事件，本院於中華民國96年3月26
日言詞辯論終結，判決如下：
    主  文
被告各應給付如附件一壹至陸所示金額，及均自民國96年1月10
日起日起至清償日止，按週年利率百分之五計算之利息。
訴訟費用由被告甲○○、乙○○、丑○○、壬○○各負擔二十三
分之一、被告卯○○負擔二十三分之二、己○○、戊○○、辛○○、丙○○○、癸○○各負擔二十三分之二、被告辰○○負擔二
十三分之二、被告庚○○負擔二十三分之一、被告丁○○負擔二
十三分之八、被告子○○負擔二十三分之一。
本判決於得假執行，但被告各以附件一壹至陸所示金額為供擔保
後得免為假執行。
    事實及理由
一、原告起訴主張略以：
（一）民國（下同）81年10月間，台北市政府拆除中華商場時向
      當時之住戶立下安置承諾，嗣於87年間台北市政府與中華
　　　商場810個安置戶達成協議，雙方同意以台北地下街為安
　　　置區場並訂定安置作業條例。嗣於88年7月2日台北市市場
　　　管理處發出公告，公告中規定「雜項區」共有15個店舖（
　　　編號094-108），但此15個店舖係要安置70戶的安置戶，
　　　且此70個安置戶須組成聯合經營之團隊向台北市政府提出
　　　申請。89年2月24日由雜項區之70個安置戶（其中有1人多
　　　戶故實際應為56人）為股東，組成聚寶成實業股份有限公
　　　司（即原告），並由原告於89年3月8日與台北市政府訂定
　　  承租契約，原告承租市○○道○段100號地下1樓雜項區，
　　　094-108店舖（含分擔讓樓層公共設施），面積約1082.27
　　　平方公尺，租賃期間自89年3月8日起至91年12月31日止。
　　　95年1月1日原告再與台北北市市場管理處簽訂「台北市○○地○街商場店舖使用行政契約書」，台北北市市場管理
　　　處同意原告定使用上開「雜項區」共有15個店舖（編號09
　　　4-108），面積總計828.57平方公尺。因台北市政府89年8
　　　月14日府建字第890390000號及台北市市場管理處93年1月
　　　16日北市市五字第9330121 00 00號敘明略以，自93年1月
　　　1日起台北地下街店舖租金全額計繳不再減免。而由原告
　　　公司代墊該店舖租金，並於94年12月15日原告發函予台北
　　　市市場管理處略以：被告戊○○等代表21單位之股東自91
　　　年間起迄今未繳租金，而原告用公司資金代墊並己用完，
　　　致原告無法完成全額繳納店舖租金及續定新年度租約等語
　　　。嗣被告拒不繳付原告代墊之租金，並拒絕繳納自己店舖
　　　之租金或提存租金附條件視為未繳納，而由原告代為繳納
　　　，為此依民法上不當得利法律關係，起訴請求：(1)被告各
　　　應給付如主文所示金額，及均自民國96年1月10日起日起
　　　至清償日止，按週年利率5%計算之利息。(2)訴訟費用由被
　　  告等負擔。(3)原告願供擔保請准宣告假執行。
（二）被告等雖為原告公司之股東，但卻自成B區之小集團，除
      初期有繳納租金外，嗣後即長期拒繳租金造成原告公司不
      甚困擾，且為避免台北市市場管理處因未繳足租金而終止
      租約，原告公司乃從民國92年起代繳被告等應繳之租金並
      屢次催繳亦遭拒絕，原告公司本有公積金可供代繳之用，
      但自民國94年起公積金已無剩餘，實無法再為代繳租金乃
      陳情台北市市場管理處；未料，被告等雖自認積欠原告公
      司租金但卻將租金提存法院以為清償，並附帶領取條件為
      『請受取人將台北地下街103店舖四戶之使用權歸還予丁○○、己○○二人，請求開立各店舖之使用證明和租金收
      據，交由提存人後，由提存人出具同意書或受領證書後，
      始得領取。』，此有提存書為證，並發函原告公司自稱為
      103號店舖承租戶，此有存證信函為證，但事實上有關103
      號店舖承租權歸屬問題已經台北地院91年度訴字第3901號
      、高院92年度上字第798號及最高法院裁定、確定證明書
      皆已判決確定有關103號店舖承租權係為彭桂美及林春香
      所有，今被告等仍以103號店舖承租權歸屬問題為由而拒
      繳租金或為提存領取條件，顯然無理由且不合法，因此被
      告等實無理由拒繳租金予原告公司。
（三）有關同時履行抗辯權之問題：
　１、被告自認與原告及台北市政府未簽定任何契約關係，而原
　　　告亦否認與被告有任何口頭協定或約定，足證兩造間並無
      任何雙務契約上之法律關係，既無雙務契約上之法律關係
      即無民法第264條所謂雙務契約同時履行抗辯權之存在。
　２、被告主張給付關係或對價關係存在於台北市政府與被告間
      （原告仍否認），則此對價關係即與原告無關，被告自不
      得向原告主張同時履行抗辯權。
　３、被告又主張103店舖分配問題，此部分已經確定判決認定
      103店舖早已分配完畢，且分配事實係經證人及證物之舉
      證證明，並非由原告公司所指定，更何況店舖分配問題與
      本件不當得利損害金完全無關。
（四）有關審判權部分：
      審判權應依原告所主張之法律關而論斷，並非依被告自行
      主張公法關係即認定無審判權；更何況，本件原告主張被
      告不當得利損害金顯屬民事糾紛事件，因此台北地院應有
      審判權。
（五）有關被告主張抵銷部分：
　１、原告對於被告所主張之代墊裝修費事實先加以否認，被告
　　　應先舉證108號店舖確實有給付裝修費予原告負責人寅○○之事實（此部分被告皆未提出任何舉證及證據），又被
　　　告提出被證12係為私文書，原告對其形式上及實質上之真
      正皆否認，並與本件不當得利損害金無關。
  ２、原告負責人寅○○從未收取108號店舖之裝修費，若有一
      定有收據或證明，被告根本未提出任何證據加以佐證顯然
      嚴重錯誤，原告負責人寅○○亦從未向被告戊○○說過或
      討論過裝修費乙事，更遑論裝修費入公司帳無法領出之無
      稽之談，此部分被告之主張顯然嚴重錯誤及矛盾。
  ３、更何況，假若被告若有代墊亦為代墊108號店舖安置戶，
      並非為原告公司代墊裝修費，被告此部分主張顯無理由
      ，再者，本件係不當得利損害金與被告所主張之外牆裝修
      費用顯非同一性質債務，根本不可能抵銷。
二、被告抗辯略以：
（一）本件原與與台北市政府之間並非民事租賃關係，被告與台
      北市政府間乃屬公法上之關係，同時被告得依民法第264
      條規定對原告主張同時履行抗辯；另被告戊○○亦得以工
      程費用主張抵銷，是本件原告之訴並無理由，爰答辯聲明
      ：(1)原告之訴及假執行之聲請均駁回。(2)訴訟費用由被上
      訴人負擔。(3)如受不利判決願供擔保請准免為假執行。
（二）本件原告依不當得利之規定請求實無理由，茲說明如后。
  １、原告對台北市政府給付92年、93年、94年之款項，係依據
      伊與台北市政府所訂立「承租契約」，故原告顯係依約對
      台北市政府履行給付義務，故並未受有任何損害。
  ２、又即便法院認原告依「承租契約」對台北市政府給付款項
      可認為受損害，此顯然亦與被告無關，蓋此並非被告受有
      利益而導致原告受損害。
  ３、原告聚寶成公司與台北市政府之間並非民事租賃關係。
　　原告聚寶成公司與台北市政府之間顯與民法所定第421條
      第1項租賃關係要件不符，故渠等間法律關係絕非租賃。
      台北市政府為安置中華商場拆遷戶，固提供台北地下街之
      店舖安置住戶，然其安置之時間係早於聚寶成公司成立之
      時間，故台北市政府從未亦以任何「物」租與聚寶成公司
      使用、收益，是以渠等二人間顯非民法所定租賃關係。
　　又台北市政府亦業已發現以往之錯誤，故已將伊與聚寶成
　　　公司間之法律關係明確界定為行政契約關係，是以在94年
  　　間即與原告聚寶成公司間訂立「店舖使用行政契約書」。
    　由台北市政府「將中華商場拆遷戶安置在台北地下街」此
      一行政行為之目的觀之，亦不應將原告聚寶成公司與台北
      市政府之間之法律關係界定為民法租賃關係，否則聚寶成
      公司即可不顧台北市政府原安置之決定，為所欲為。查台
　　　北市政府設置台北地下街，而台北地下街各店舖必須安置
　　　之戶數，台北市政府均有公告規定。台北市政府為收費方
　　　便而要求安置戶組成聚寶成公司，而後係台北市政府與該
　　　公司簽訂契約，倘若認台北市政府與該公司間之契約係民
　　　事租賃關係，則各安置戶豈非係向聚寶成公司承租？若採
　　　此見解，則聚寶成公司豈非可自行決定每一店舖之安置戶
　　　數？具體言之，雜項區共15間店舖但必須安置70戶，聚寶
　　　成公司豈非可自行決定由其中14戶單獨使用收益14間店舖
　　　，其餘56戶僅就一戶使用收益？其不合理之處甚為顯然，
　　　倘若認聚寶成公司無此權力，則伊顯然絕非單純向台北市
　　　政府承租店舖而後轉租他人。由前述可知，聚寶成公司並
　　　非向台北市政府承租店舖而後轉租他人之「二房東」，蓋
　　  伊與台北市政府間絕非租賃關係。
　４、原告聚寶成公司提供何「物」給被告等人做為使用收益之
　　  租賃標的物，原告聚寶成公司亦未具體說明。
　　如前所述，被告等人原係中華商場拆遷戶，早在聚寶成公
　　　司設立前即經政府安置於台北地下街，故在本件訴訟間若
　　　有任何「物」係民事租賃關係之標的物，亦顯係台北市政
　　　府所為給付，而非聚寶成公司之給付。
　　聚寶成公司一再主張兩造間係租賃關係，至少亦應就各個
　　　被告分別說明伊何時、何地、交付何物給被告等使用收益
      。
（三）被告得依民法第264條同時履行抗辯之規定拒絕給付。
  １、查與被告等安置戶須互為給付者原係台北市政府，台北市
  　　政府須依約安置被告等，而被告等則須依約於91年開始給
  　　付使用費，故二者之間實有對價關係，自得類推適用民法
  　　第264條之規定，換言之，在台北市政府未依債之本旨給
  　　付前，被告亦得拒絕給付使用費。
　２、原告將須安置4戶之編號103店舖安置彭桂美、林春香（共
　　　3戶），被告等向台北市政府反應，台北市政府均稱業已
　　　將標的出租給聚寶成公司，是以拒絕依原協議給付，故台
　　　北市政府顯未依債之本旨為給付，從而被告亦得拒絕給付
　　　使用費。
　３、原告聚寶成公司皆知前述情形，伊既付款給台北市政府，
　　　並以此為由向被告請求給付不當得利，其債權基礎顯係由
　　　台北市政府繼受而得，故被告亦得以同時履行抗辯權對原
　　　告加以抗辯。
（四）鈞院就本件紛爭應無審判權。
　１、如前所述，台北市政府對被告等得基於公法關係請求給付
　　　使用費（惟被告得行使同時履行抗辯權，已如前述），原
　　　告之債權基礎係因伊向台北市政府給付款項因而繼受取得
　　　之債權，故此一債權應係公法債權無誤。
　２、既係公法關係所生之債權，原告於台北地院提起訴訟，即
      有誤解，台北地院就本件紛爭應無審判權。
（五）若原告之請求有理由，被告戊○○亦得主張抵銷。
　１、查台北市政府規定台北地下街「雜項區」之外牆顏色、規
　　　格須全區一致，故聚寶成公司在89年間找訴外人福麒室內
　　　設計工程有限公司承攬外牆之施作。
　２、B區編號102-105共4家店舖（安置18戶），當時係將此等
　　　店舖委託訴外人成長泰國際企業股份有限公司代為營運。
　３、原告公司負責人寅○○當時向成長泰公司及戊○○表示伊
　　　只負責向A區之安置戶收取應負擔之外牆裝修費，B區之費
　　　用則由成長泰公司及戊○○負責收取，而後再交給聚寶成
　　　公司，由聚寶成公司交給福麒公司。
　４、編號108店舖當時之安置戶為劉芷芸、張紹揚、蔡秋霞、
　　　高文鯨等人應負擔之外牆裝修費為142,252元，此等費用
　　　渠等誤交給聚寶成公司負責人寅○○，寅○○亦加以收受
      。
　５、然寅○○又向福麒公司表示B區之裝修費用直接找成長泰
      公司收取，成長泰公司即找劉芷芸、張紹揚、蔡秋霞、高
      文鯨等人收取外牆裝修費142,252元，惟渠等表示業已將
      款項付給聚寶成公司，故成長泰公司即透過戊○○向寅○○索取此等費用，惟寅○○告知戊○○稱款項既已入公司
      ，再領出且做帳恐有不便，故請戊○○先代聚寶成公司墊
      出此一款項給成長泰公司，由成長泰公司直接付給福麒公
      司，至於戊○○所墊款項，日後可從應付之費用（即原告
      所稱之租金）加以扣抵，戊○○答應寅○○，故代聚寶成
      公司交付142,252元給成長泰公司，再由該公司轉交福麒
      公司，此有成長泰公司收據影本乙紙可稽。
三、法院協助兩造整理爭點如下：
（一）兩造不爭執之事實：
　１、81年10月間，台北市政府拆除中華商場時向當時之住戶立
　　　下安置承諾，嗣於87年間台北市政府與中華商場810個安
　　　置戶達成協議，雙方同意以台北地下街為安置區場並訂定
　　　安置作業條例。嗣於88年7月2日台北市市場管理處發出公
　　　告，公告中規定「雜項區」共有15個店舖（編號094-108
　　　），但此15個店舖係要安置70戶的安置戶（每個編號的店
　　　舖各要安置多少安置戶均按其坪數由政府規定，其中編號
　　　103之店舖須安置4戶安置戶），且此70個安置戶須組成聯
　　　合經營之團隊向台北市政府提出申請。89年2月24日由雜
　　　項區之70個安置戶（其中有1人多戶故實際應為56人）為
　　　股東，組成聚寶成實業股份有限公司（即原告），並由原
  　　告於89年3月8日與台北市政府訂定承租契約，原告承租市
    　○○道○段100號地下1樓雜項區，094-108店舖（含分擔
      讓樓層公共設施部，分如鄭州路地下街店舖平面圖），面
      積約1082.27平方公尺，租賃期間自89年3月8日起至91年
      12月31 日止。95年1月1日原告再與台北北市市場管理處
      簽訂「台北市○○地○街商場店舖使用行政契約書」，台
      北北市市場管理處同意原告定使用上開「雜項區」共有15
      個店舖（編號094-108），面積總計828.57平方公尺。
　２、依台北市政府89年8月14日府建字第890390000號及台北市
  　　市場管理處93年1月16日北市市五字第93301210000號敘明
    　略以：自93年1月1日起台北地下街店舖租金全額計繳不再
      減免。
　３、94年12月15日原告發函予台北市市場管理處略以：被告戊○○等代表21單位之股東自91年間起迄今未繳租金，而原
　　　告用公司資金代墊並己用完，致原告無法完成全額繳納店
  　　舖租金及續定新年度租約等語。
　４、被告戊○○於94年7月15日以存證信函通知原告，副本台
　　　北市政府及台北市市場管理處略以：被告己將94年7月份
　　　21戶租金每用總金額新台幣（下同）46,725元提存。而依
　　　本院提存所94年7月14日94年存字第3022號提存書記載：
　　　提存物受取人為原告，提存原因及事實略以：就與原告公
　　　司B區分管協議，被告等21戶店舖用權，應給付受取人94
　　　年7月份租金。附帶領取條件為『請受取人將台北地下街
　　　103店舖四戶之使用權歸還予丁○○、己○○二人，請求
　　　開立各店舖之使用證明和租金收據，交由提存人後，由提
　　  存人出具同意書或受領證書後，始得領取。』。
　５、91年7月12日被告丁○○及訴外人江春寅、李永昌、李信
　　　賢，以訴外人彭桂美、林春香無權占用台北市中正區市○○道○段100號地下街雜項區103號店舖為由訴請返還。嗣
　　　經本院91年度訴字第3901號、台灣高等法院92年度上字第
　　　798號、最高法院裁93年度台抗字第504號等裁判確定駁該
　　　案丁○○等人之訴訟確定。其主要理由略以：訴外人彭桂
　　　美、林春香基於與原告間簽立之股東專櫃經營合約，對系
　　　爭編號103店舖有權占用等語。
　６、被告戊○○於91年4月22日開立支票4件支付予原告公司作
　　　為給付台北市市場管理處91年5月至12月之租金。
　７、被告甲○○、乙○○、丑○○、丁○○各一單位共同使用
　　　上開地下街編號102店舖；被告己○○使用編號103店舖1
　　　單位、被告壬○○、戊○○、辰○○、丁○○、子○○各
　　　1單位共同使用編號104店舖；被告卯○○2單位、丁○○3
  　　單位共同使用編號105店舖；被告辛○○、丙○○○、癸○○、辰○○、庚○○、丁○○各1單位共用使用編號107
      店舖（下簡稱系爭店舖）。
　８、本件兩造同意有關「租」計算方式依各店舖面積為計算
　　  基準。
　９、原告書狀中有關B區安置戶之經營狀況詳如96年1月10 日
　　  被告答辯狀第八點所示。
  10、原告於91年4月3日與訴外人彭桂美簽立「股東專櫃經營合
      約」，將「編號103之店舖」計3單位交由彭桂美（代表原
      安置戶賀雲鳳、賀國珮、賀宜鈴3戶）使用迄今。
（二）兩造協議簡化爭點：原告依據「不當得利」法律關係請求
      被告給付本件金額是否有理由？
四、法院之判斷：
（一）本件原告主張依不當得利法律關係向被告請求給付，是本
      院有審判權。
　１、按訴訟事件是否屬普通法院之權限，應以原告起訴主張為
　　　訴訟標的之法律關係是否屬於私法上之爭執為斷。是原告
  　　起訴若非以公法上行政行為（行政處分、行政契約、或行
    　政指導、行政計劃）等爭執涉訟，而係以私法上之法律關
      係起訴請求者，屬普通民事法院之本院，自有審判權。
　２、經查本件原告乃依據不當得利之法律關係請求被告為給付
  　　，本件原告主張被告等未與台北市政府簽立承租契約，雖
    　為原告公司股東，但拒不與不原告簽立專櫃經營合約書，
      更不願繳納原告公司應付台北市政府之租金，故依不當得
      利法筆關係請求被告為本件給付。是本件訴訟標的原因事
      實及法律關係為私法上法律關係，本院自有審判權。至於
      原告與台北市政府簽立之租賃契約，是否為公法上之契約
      ，並非本件訴訟標的，亦非本院應加審認範圍，應併敘明
      。
（二）本件被告依不當得利法律關係請求被告給付為有理由。
  １、「無法律上之原因而受利益，致他人受損害者，應返還其
  　　利益。」民法第179條前段定有明文；故凡由於法律行為以
  　　外一定之事實，致一方受利益，他方受損害，而受利與受
      損受損間又有因果關係者，即可成立民法上之不當得利。
　２、經查本件被告並未與台北市政府簽定任何租賃契約或其
　　　他契約，或其他公法上租賃契約；而原告則為被告等人共
  　　同組成之公司，與台北市政府就本件系爭店舖等簽立租賃
    　契約。被告等確實占用兩造不爭執事實７所示之店舖，
      享有利益，而並未向台北市政府或原告使用系爭店舖之代
      價，即繳納租金（不論是被告抗辯之公法上租賃契約或私
　　　法上租賃契約之租金）。被告雖為原告公司股東，但未
  　　與原告簽定股東專櫃經營合約書或其他類似書面契約。
      如兩造不爭執事實４所示，被告戊○○亦將94年7月份之
      「租金」向法院提存，而提存物受取人為原告。綜上，
      本件被告占用系爭店舖即受有利益，而原告依其與台北市
      政府間之契約（不論是行政契約亦私法上契約）己先將系
      爭店舖「租金」繳納，自亦受有損害，同時被告所受利益
      亦與原告所受損害間有因果關係，從而原告主張依不當得
      利法律關係請求給付本件「租金」自有理由，應予准許。
　３、被告雖辯稱台北市政府與被告間有任何約定應由被告向台
　　　北市政府主張及請求與原告無關云云，惟如前述，本件原
  　　告乃以私法上不當得利法律關係請求被告給付，是則被告
    　前開抗辯，即與本件判斷無關。次查原告亦陳稱：原告既
      與台北市政府成立租賃關係承租店舖，而被告以安置戶佔
      有使用店舖，而未繳納款項顯有使用收益之受有利益，且
      原告給付租金卻無法管理使用收益店舖顯受有損害，原告
      自得依不當得利請求權為依據向被告請求如訴之聲明所示
      之不當得利損害金等語，核與本院上開認定相符，從而被
      告上開「與原告無關」抗辯云云，自亦不足採。
　４、被告另抗辯系爭「編號103之店舖」由彭桂美（代表原安
　　　置戶賀雲鳳、賀國珮、賀宜鈴3戶）使用，是被告對該部
  　　分無庸給付不當得利云云；惟查：本件原告主張之不當
    　得利之基礎事實如上述，且依被告所述，被告己○○使用
      系爭編號103店舖是基於公法上之安置關係，即與台北市
      政府間之公法關係，從而被告己○○主張系爭編號103店
      舖僅有1單位使用權遭訴外人彭桂美等人無權占用，亦屬
      另外之法律關係，亦不能持對本件原告主張抗辯。且保
      證責任台北市○○地○街場地利用合作社向原告收取費用
      之收據（即原證17）亦載明編號103店舖有3單位是由訴外
      人林春香、彭桂美繳納，自足堪信為真實。綜上，本件
      被告己○○前開抗辯，除所提出之照片以角度關係迴避該
      店舖四分之一未使用空間（有原告提出之照片詳原證18）
      外，法律上亦不得對抗原告本件請求，是被告此部分抗辯
      亦無理由。
　５、末查兩造又對原告96年3月9日言詞辯論一狀附表三有關租
　　　金之計算方式並不爭執，同兩造亦合意以此方式計算「租
  　　金」，是自堪信為真實。從而本件原告主張依不當得利法
    　律關係，得請求被告應付金額詳如附件一所示，即有理由
      ，應予准許，又本件被告自起訴狀繕本送達翌日起即應負
      遲延責任，從而原告請求被告自96年1月10日起按法定利
      率計算之遲延利息為有理由，自應准許。
（三）被告依民法第264條主張同時履行抗辯而拒絕給付並無理
      由。
　１、本件被告雖為「安置戶」使用系爭店舖是公法上關係，惟
  　　本件事實詳如上述，同時本件原告乃依不當得利之私法上
    　法律關係為請求，原告對系爭店舖又非執行職務行使公權
      利，與被告間無公法上關係，更非代理或受台北市政府委
      託處理安置戶「承租店舖」事宜；從而被告以台北市政府
      未依債之本旨給付即交付系爭店舖予被告使用前，被告亦
　　　得拒絕給付使用費云云，即難認有理由。
　２、承上說明，同時履行抗辯乃私法上之法律關係，是本件被
  　　告抗辯台北市政府認為將編號103店舖出租給原告，拒絕
    　依「債之本旨」為給付將店舖交被告云云，依原告主張核
      均屬對台北市政付公法上關係之抗辯或「同時履行抗辯」
      問題，核與本件原告請求無涉，是被告執以抗辯同時履行
      云云，並無理由。
（四）被告戊○○主張以外牆裝修費142,252元與原告本件請求
      抵銷云云，並無理由。
　１、經查本件原告否認被告戊○○主張於89年間找訴外人福麒
　　　室內設計工程有限公司承攬系爭店舖外牆之施作工程，亦
  　　否認編號102-105共4家店舖（安置18戶）有委託訴外人成
　    長泰國際企業股份有限公司代為營運等事實，同時被告並
      未提出任何施作工程契約書、委託營運契約等等證據以其
      說，本難認有理由。
　２、原告亦否認收受編號108店舖當時之安置戶為劉芷芸、張
      紹揚、蔡秋霞、高文鯨等人應負擔之外牆裝修費142,252
      元。被告對此亦未提出任何證據，自亦難認屬實。至於原
      告法定代理人個人有否收受上開金額，乃被告戊○○與原
      告法定代理人許鍚倫個人間之債權債務關係，與原告無關
      ，從而原告於最後言詞辯論期日始聲請傳閱證人劉芷芸、
　　　張紹揚、蔡秋霞、高文鯨（未記載年籍等資料），顯與本
　　  件兩造爭點無涉，故無必要，應予駁回
　３、綜上，本件被告均為原告公司股東，是若被告戊○○真有
　　　支出上開外牆裝修費142,252元，理應於股東會中明確陳
  　　明，被告戊○○竟私下與許鍚倫「達成協議」亦與常理相
    　背，同時於原告公司成立前後（即89年間）發生工程費用
      ，竟遲至本件審理時，始提出抵銷抗辯更不符常情，是本
      件被告戊○○上開抗銷抗辯並無理由。
（五）本件事證已明，兩造間其餘攻擊防禦方法，提出未經斟酌
      之證據、爭點，核均與判斷結果無涉，爰不一一審酌。
五、假執行之宣告：原告雖陳明願供擔保，請求宣告假執行，然
    查本件原告請求被告各之金額，均未逾500,000元，依民事
    訴訟法第389條第1項第5款規定，自應由本院依職權宣告假
    執行。又被告亦陳明願供擔保，請求宣告免假執行，經核亦
    無不合，茲酌定相當之擔保金額，予以准許。
六、結論：本件原告之訴為有理由，依民事訴訟法第78條、第38
    9條第1項、第392條第2項，判決如主文。
中　　華　　民　　國　　96　　年　　4　　月　　 9 　　日
                  民事第四庭    法　官　洪遠亮
附表一：
被告應給金額計算式：單位為新台幣（元）
壹、台北市地○街店舖編號102號部分（50.16㎡共4單位）：
    (1)被告甲○○（店舖102號1單位）
      92年度租金：19,201
      93年度租金：28,290
      94年度租金：28,290（以上3年租金共75,781元）
    (2)被告乙○○（店舖102號1單位）
      92年度租金：19,201
      93年度租金：28,290
      94年度租金：28,290（以上3年租金共75,781元）
    (3)被告丑○○（店舖102號1單位）
      92年度租金：19,201
      93年度租金：28,290
      94年度租金：28,290（以上3年租金共75,781元）
    (4)被告丁○○（店舖102號1單位）
　　　92年度租金：19,201
      93年度租金：28,290
      94年度租金：28,290（以上3年租金共75,781元）
貳、台北市地○街店舖編號103號部分（43.46㎡共4單位）：
　　(1)被告己○○（店舖103號1單位）
　　　92年度租金：16,636
      93年度租金：24,511
      94年度租金：24,511（以上3年租金共65,658元）
參、台北市地○街店舖編號104號部分（64.96㎡共5單位）：
    (1)被告壬○○（店舖104號1單位）
      92年度租金：19,893
      93年度租金：29,310
      94年度租金：29,310（以上3年租金共78,513元）
    (2)被告戊○○（店舖104號1單位）
      92年度租金：19,893
      93年度租金：29,310
      94年度租金：29,310（以上3年租金共78,513元）
    (3)被告辰○○（店舖104號1單位）
      92年度租金：19,893
      93年度租金：29,310
      94年度租金：29,310（以上3年租金共78,513元）
    (4)被告丁○○（店舖104號1單位）
      92年度租金：19,893
      93年度租金：29,310
      94年度租金：29,310（以上3年租金共78,513元）
    (5)被告子○○（店舖104號1單位）
      92年度租金：19,893
      93年度租金：29,310
      94年度租金：29,310（以上3年租金共78,513元）
肆、台北市地○街店舖編號105號部分（64.96㎡共5單位）：
　　(1)被告卯○○（店舖105號2單位）
　　　92年度租金：39,786
      93年度租金：58,620
      94年度租金：58,620（以3年租金共157,026元）
    (2)被告丁○○（店舖105號3單位）
      92年度租金：59,680
      93年度租金：87,930
      94年度租金：87,930（以上3年租金共235,540元）
伍、台北市地○街店舖編號107號部分（67.47㎡共6單位）：
    (1)被告辛○○（店舖107號1單位）
      92年度租金：17,218
      93年度租金：25,369
      94年度租金：25,369（3年租金共67,956元）
    (2)被告丙○○○（店舖107號1單位）
      92年度租金：17,218
      93年度租金：25,369
      94年度租金：25,369（3年租金共67,956元）
    (3)被告癸○○（店舖107號1單位）
      92年度租金：17,218
      93年度租金：25,369
      94年度租金：25,369（3年租金共67,956元）
    (4)被告辰○○（店舖107號1單位）
      92年度租金：17,218
      93年度租金：25,369
      94年度租金：25,369（3年租金共67,956元）
    (5)被告庚○○（店舖107號1單位）
      92年度租金：17,218
      93年度租金：25,369
      94年度租金：25,369（3年租金共67,956元）
    (6)被告丁○○（店舖107號1單位）
      92年度租金：17,218
      93年度租金：25,369
      94年度租金：25,369（3年租金共67,956元）
陸、據此統計：被告應給付相當於不當得利之金額如下：
　　被告甲○○：75,781元。  被告乙○○：75,781元。
　　被告丑○○：75,781元。  被告壬○○：78,513元。
　　被告卯○○：157,026元。 被告己○○：65,658元。
　　被告戊○○：78,513元。  被告辛○○：67,956元。
    被告丙○○○：67,956元。被告癸○○：67,956元。
    被告辰○○：146,469元（78,513＋67,956）。
    被告庚○○：67,956元。
    被告丁○○：457,790元（75,781＋78,513＋235,540＋67,
    956）。
    被告子○○：78,513元
以上正本係照原本作成
如對本判決上訴，須於判決送達後20日內向本院提出上訴狀
中　　華　　民　　國　　96　　年　　4 　　月　　9　　日
                    　　　　　　書記官　陳莉庭
